【裁判字號】    99,智附民,18
【裁判日期】    990804
【裁判案由】    違反著作權法
【裁判全文】
臺灣高雄地方法院刑事附帶民事訴訟判決
原      告  東森電視事業股份有限公司
法定代理人  施維德
訴訟代理人  乙○○
被      告  甲○○
上列當事人間因本院98年度智易字第12號違反商標法案件，經原
告提起附帶民事訴訟，本院於99年7 月14日言詞辯論終結，判決
如下：
    主  文
被告應給付原告新臺幣貳萬元，並自民國九十九年六月二十四日
起至清償日，按週年利率百分之五計算之利息。
本判決第一項得假執行。
原告其餘之訴及其餘假執行之聲請均駁回。
    事實及理由
一、按訴狀送達後，原告不得將原訴變更或追加他訴，但擴張或
    減縮應受判決事項之聲明者，不在此限，民事訴訟法第255
    條第1 項第3 款定有明文。查原告起訴時，原聲明第一項求
    為判決：被告應給付原告新臺幣（下同）530,000 元，及自
    民國98年8 月25日起至清償日止，按年息5 ％計算之利息；
    嗣於訴訟審理中，縮減聲明第一項為：被告應給付原告
    530,000 元，及自起訴狀繕本送達之翌日起至清償日止，按
    年息5 ％計算之利息，揆諸前揭規定，其訴之變更應予准許
    。
二、原告起訴主張：被告係設於天鵝堡托兒所負責人，於96年6
    月27日與原告簽訂加盟契約，嗣被告未依加盟契約支付權利
    金及貨款，原告遂於98年7 月22日發函催告，並於98年8 月
    24日通知其文到後翌日終止加盟契約，然被告竟仍自98年8
    月25日起至98年10月4 日原告派員前往查看時，仍未將原告
    授權使用之東森幼兒園商標圖案拆除，經原告提起告訴，並
    經高雄地方法院檢察署檢察官以98年度偵字第33545 號案件
    偵查終結並起訴在案。爰依商標法第63條第1 項第3 款、第
    3 項、第64條規定提起本訴，請求被告給付98年8 月25日至
    98年10月4 日（起訴書原載98年10月30日，經原告訴訟代理
    人當庭更正為98年10月4 日）間受損之加盟權利金，業務上
    信譽之損害500,000 元，被告負擔費用將本件侵害商標權情
    事之民刑事內容登載新聞紙，以回復原告信譽，聲明請求判
    命：（一) 被告應給付原告530,000 元，及均自起訴狀繕本
    送達翌日起至清償日止，按年利率5 ％計算之利息。（二）
    被告應負擔費用將本件民事及刑事最後事實審判決書之案號
    、當事人、案由、主文全文及刑事判決書事實欄、民事判決
    書理由欄以十四號之字體，登載於聯合報全國版頭版一日。
    （三) 願供擔保請准宣告假執行等語。（四) 訴訟費用由被
    告負擔。
三、被告則聲明：駁回原告之訴。其答辯事實理由均引用刑事卷
    宗。
四、按附帶民事訴訟之判決，應以刑事訴訟判決所認定之事實為
    據，刑事訴訟法第500 條前段定有明文。本件原告主張被告
    於同一服務，使用相同之註冊商標，而侵害原告商標權之事
    實，業據本院99年度智易字第12號刑事判決認定事證明確，
    依商標法第81條第1 款之未經商標權人同意，於同一服務使
    用註冊商標罪，判處被告拘役40日在案，有該判決在卷可稽
    ，自堪信為真實。
五、經查：
（一）按「商標權人對於侵害其商標權者，得請求損害賠償，並
      得請求排除其侵害；有侵害之虞者，得請求防止之」、「
      又商標權人請求損害賠償時，得就下列各款擇一計算其損
      害：一、依民法第216 條規定，但不能提供證據方法以證
      明其損害時，商標權人得就其使用註冊商標通常所可獲得
      之利益，減除受侵害後使用同一商標所得之利益，以其差
      額為所受損害。二、依侵害商標權行為所得之利益；於侵
      害商標權者不能就其成本或必要費用舉證時，以銷售該項
      商品全部收入為所得利益。三、就查獲侵害商標權商品之
      零售單價500 倍至1,500 倍之金額。但所查獲商品超過1,
      500 件時，以其總價定賠償金額」商標法第61條第1 項、
      第63條第1 項定有明文。又按「損害賠償，除法律另有規
      定或契約另有訂定外，應以填補債權人所受損害及所失利
      益為限。依通常情形，或依已定之計劃、設備或其他特別
      情事，可得預期之利益，視為所失利益。」民法第216 條
      亦有明文。
（二）原告於98年8 月24日寄送存證信函，通知被告自文到後翌
      日終止契約，被告自終止契約後翌日之98年8 月25日起，
      至98年10月4 日止，被告經營之「東森YOYO幼兒園天鵝堡
      分園」未經授權使用該商標一情，有99年度智易字第12號
      刑事判決可稽，並為被告所不爭執。參酌雙方於96年6 月
      27日所簽訂之「東森YOYO幼兒學校」加盟契約書第6 條所
      載，每年之加盟權利金為18萬元，是被告未經授權使用上
      開商標，造成原告所可依上開契約所獲得之加盟權利金之
      損失，換算應計20,000元（180,000 （元/ 年）÷12（月
      ）×1 又1/3 （月）＝20,000（元）），此部分請求洵屬
      有據，逾此部分之請求，尚無理由，應予駁回。
（三）至商標法第63條第3項雖另規定，商標權人之業務上信譽
      ，因侵害而致減損時，並得另請求賠償相當之金額，惟本
      件被告本因加盟契約經原告授權自96年6 月27日起使用上
      開「東森幼兒園商標圖案」於其經營之「天鵝堡托兒所」
      ，合法使用該商標已2 年餘，其於98年8 月25日起，雖因
      雙方終止契約，無權再繼續使用該商標，然未見被告在上
      開無權使用商標期間，有任何異於先前之行為，造成原告
      業務上之信譽因而減損之事實，卷內亦未見原告對此有任
      何舉證，從而原告請求信譽減損之損害500,000 元部分，
      依法尚屬無據，自不應准許。
（四) 又按商標權人得請求由侵害商標權者負擔費用，將侵害商
      標權情事之判決書內容全部或一部登載新聞紙，商標法第
      64條亦規定甚明。本院經核前開規定，乃屬商標權人請求
      為回復「信譽」之處分（智慧財產法院刑事97年度重附民
      字第1 號附帶民事判決參照），而被告雖有於契約終止後
      ，未經授權使用上開商標之行為，惟其違法使用上開商標
      期間，原告就其行為如何減損其業務上信譽一節並未舉證
      證實，既如前述，則原告公司關於將判決書登載新聞紙，
      及在性質上同屬回復「信譽」處分之刊登道歉啟示請求，
      亦無從准許。
六、綜上所述，原告依據侵害商標權之侵權行為損害賠償法律關
    係，求為判決被告應給付20,000元，並自起訴狀繕本送達翌
    日即99年6 月24日起至清償日止，按週年利率百分之5 計算
    之利息，為有理由，自應准許。逾此部分之請求為無理由，
    應予駁回。
七、本件係所命給付之金額未逾50萬元之判決，就原告勝訴部分
    ，應依職權宣告假執行，原告供擔保宣告假執行之聲請，應
    視為職權宣告之提醒，爰依民事訴訟法第389 條第1 項第5
    款規定，依職權宣告假執行。至原告敗訴部分，其假執行之
    聲請已失所依附，應予駁回。另本件為刑事附帶民事訴訟，
    依法無庸繳納裁判費，且訴訟程序中，兩造並無其他訴訟費
    用之支出，爰不另為訴訟費用負擔之諭知，附此敘明。
據上論結：原告之訴為一部有理由，一部無理由，依刑事訴訟法
第502 條、第491 條第10款，民事訴訟法第389 條第1 項第5 款
，判決如主文。
中    華    民    國    99    年    8     月    4    日
                  刑事第一庭    法  官  張琬如
以上正本證明與原本無異。
如不服本判決應於收受本判決後10日內向本院提出上訴書狀，並
應敘述具體理由，如未敘述上訴理由者，應於上訴期間屆滿後20
日內補提理由書狀於本院（均須按他造當事人之人數附繕本）「
切勿逕送上級法院」。
中    華    民    國    99    年    8     月    5     日
                                書記官  劉甄庭

司法院資訊處製作；財團法人民間司法改革基金會備份。
